臺灣苗栗地方法院交通事件裁定　　　96年度交聲字第10號
　　原處分機關　交通部公路總局新竹監理所苗栗監理站
　　異　議　人
　　即受處分人　源松通運有限公司
　　法定代理人　甲　○
　　代　理　人　乙○○
上列受處分人因違反道路交通管理處罰條例案件，對於原處分機
關於96年1 月8 日竹監苗字第裁54—E00000000 號裁決書之處分
不服（原舉發案號：新竹市警察局竹市警交字第E00000000 號）
，聲明異議，本院裁定如下：
        主  文
原處分撤銷。
源松通運有限公司不罰。
    理  由
一、按汽車裝載貨物超過核定之總重量、總聯結重量者，處汽車
    所有人罰鍰，並記汽車違規紀錄一次，其應歸責於汽車駕駛
    人時，除依第三項規定處汽車駕駛人罰鍰及依第六十三條第
    一項第二款規定記點外，並記該汽車違規紀錄一次。汽車裝
    載貨物超過所行駛橋樑規定之載重限制者，處汽車駕駛人罰
    鍰，其應歸責於汽車所有人時，除依第三項規定處汽車所有
    人罰鍰及記該汽車違規紀錄一次外，汽車駕駛人仍應依第六
    十三條第一項第二款規定記違規點數二點。有前二項規定之
    情形者，應責令改正或當場禁止通行，並處新臺幣一萬元罰
    鍰，超載十公噸以下者，以總超載部分，每一公噸加罰新臺
    幣一千元；超載逾十公噸至二十公噸以下者，以總超載部分
    ，每一公噸加罰新臺幣二千元；超載逾二十公噸至三十公噸
    以下者，以總超載部分，每一公噸加罰新臺幣三千元；超載
    逾三十公噸者，以總超載部分，每一公噸加罰新臺幣五千元
    。未滿一公噸以一公噸計算。汽車裝載貨物行經設有地磅處
    所一公里內路段，未依標誌、標線、號誌指示或不服從交通
    勤務警察或依法令執行交通稽查任務人員之指揮過磅者，處
    汽車駕駛人新臺幣一萬元罰鍰，並得強制其過磅。汽車駕駛
    人有第一項、第二項情形，因而致人受傷者，吊扣其駕駛執
    照一年；致人重傷或死亡者，吊銷其駕駛執照。道路交通管
    理處罰條例第29條之2 定有明文。
二、有關送達的規定：
    (1)違反道路交通管理事件統一裁罰基準及處理細則第5 條規
      定，處理違反道路交通管理事件，有關文書送達之程序，
      依行政程序法之規定。又同上細則第11條「行為人有本條
      例之情形者，應填製舉發違反道路交通管理事件通知單（
      以下簡稱通知單），並於被通知人欄予以勾記，其通知聯
      依下列規定辦理：一、當場舉發者，應填記駕駛人或行為
      人姓名、性別、出生年月日、地址、身分證統一編號及車
      主姓名、地址、車牌號碼、車輛種類。被查獲之駕駛人或
      行為人為受處分人時，應於填記通知單後將通知聯交付該
      駕駛人或行為人簽名或蓋章收受之；拒絕簽章者，仍應將
      通知聯交付該駕駛人或行為人收受，並記明其事由及交付
      之時間；拒絕收受者，應告知其應到案時間及處所，並記
      明事由與告知事項，視為已收受。二、受處分人非該當場
      被查獲之駕駛人或行為人，舉發機關應另行送達之。
    (2)行政程序法部分：
      第72條送達，於應受送達人之住居所、事務所或營業所
        為之。但在行政機關辦公處所或他處會晤應受送達人時
        ，得於會晤處所為之。對於機關、法人、非法人之團體
        之代表人或管理人為送達者，應向其機關所在地、事務
        所或營業所行之。但必要時亦得於會晤之處所或其住居
        所行之。應受送達人有就業處所者，亦得向該處所為送
        達。
      第73條於應送達處所不獲會晤應受送達人時，得將文書
        付與有辨別事理能力之同居人、受僱人或應送達處所之
        接收郵件人員。前項規定於前項人員與應受送達人在該
        行政程序上利害關係相反者，不適用之。應受送達人或
        其同居人、受僱人、接收郵件人員無正當理由拒絕收領
        文書時，得將文書留置於應送達處所，以為送達。
      第74條送達，不能依前二條規定為之者，得將文書寄存
        送達地之地方自治或警察機關，並作送達通知書兩份，
        一份黏貼於應受送達人住居所、事務所、營業所或其就
        業處所門首，另一份交由鄰居轉交或置於該送達處所信
        箱或其他適當位置，以為送達。前項情形，由郵政機關
        為送達者，得將文書寄存於送達地之郵政機關。寄存機
        關自收受寄存文書之日起，應保存三個月。
      如前所述，處理違反道路交通管理事件，有關文書送達
        之程序，依行政程序法之規定；對於當事人之送達，有
        下列各款情形之一者，行政機關得依申請，准為公示送
        達︰一、應為送達之處所不明者…。有前項所列各款之
        情形而無人為公示送達之申請者，行政機關為避免行政
        程序遲延，認為有必要時，得依職權命為公示送達；違
        反道路交通管理事件統一裁罰標準及處理細則第5 條、
        行政程序法第78條第1 項、第2 項亦定有明文。而所謂
        「應為送達之處所不明者」，係指已用相當之方法探查
        ，仍不知其應為送達之處所者而言，此有最高法院82年
        台上字第272 號判例可資參照（按上開最高法院判例係
        針對民事訴訟法第149 條第1 項第1 款而為，基於法律
        適用之統一，行政程序法第78條第1 項第1 款自應為相
        同之解釋）。
三、聲明異議意旨略以：如附件。
四、經查：
    (一)緣異議人所屬車牌號碼QU－742 號營業貨運曳引車，經
        司機丙○○駕駛於民國95年11月01日16時51分許，行經
        新竹市○○路，為新竹市警察局交通隊第一分隊舉發，
        核重35公噸、總重38.38 公噸，超重3.38公噸等情，有
        舉發違反道路交通管理事件通知單1 紙、亞興水泥製品
        股份有限公司過磅單影本、新竹市警察局第一分局95年
        12月21日函各1 紙在卷可稽，復為異議人所不否認。
    (二)對於汽車裝載貨物超過核定之總重量之處罰，道路交通
        管理處罰條例第29條之2 規定甚為明確，且依據現行道
        路交通管理處罰條例內容，並無車輛超載如未逾10% 得
        予免罰之規定。雖內政部警政署於90年5 月29 日 以（
        90）警署交字第1060 79 號函請交通部建請將現行交通
        執法儀器「誤差值」納入「違反道路交通管理事件統一
        裁罰標準及處理細則」一節，然交通部於90年6 月5 日
        以交路90字第039396號函說明二略以：「各類交通違規
        之處罰及執法取締標準於道路交通管理處罰條例及道路
        交通安全規則等，均已有明文規範，故本案貴署關切事
        項尚難謂有違行政程序法且有適法疑義．．．究應如何
        規範為宜，仍請貴署自行核處．．．．」等語。然內政
        部警政署固因交通執法儀器使用上容有誤差，而給與寬
        容值以勸導代替取締，惟此係考量儀器測量之精準度，
        而由員警斟酌儀器測得之數據，決定是否舉發，屬個案
        違規事實之認定，與取締是否違法無關；此觀上開警政
        署函文主旨，僅在建請交通部將上開寬容值納入「違反
        道路交通管理事件統一裁罰標準及處理細則」，顯見所
        謂寬容值尚非法規明文自明。況斟酌儀器誤差，而在一
        定範圍內，於篩選後始行舉發之執法方式，固屬合理，
        然亦應以儀器可能產生之誤差為斷，否則無異藉寬容值
        放寬法律規定，並非所宜。以此論之，前開寬容值以總
        重量10% 計算，尚乏可信依據，因此，只要車輛在於實
        際上確已經有超載（重）之事實存在，則執勤警員依上
        述規定填單舉發，即不得認為違法。反之，若認為超載
        （重）未達總重量10% 者，即得免予舉發，則有抵觸上
        述道路交通管理處罰條例第29條之2 之規定，難謂適法
        。
    (三)按地秤之公差負載秤量之1/1000，但負載秤量之1/1000
        小於檢定標尺分度值時，以其檢定標尺分度值為公差。
        衡器檢定檢查技術規範第4.28.2點定有明文。又亞興水
        泥製品股份有限公司係屬合法之公司，該公司從事水泥
        製品買賣，其地磅自有一定之公信力，否則不會只有異
        議人上開過磅重有疑問，有該公司查詢資料在卷可憑。
        本件異議人所屬上開營業貨運曳引車核重35公噸，載運
        乾煤後過磅總重38.38 公噸，超載重量達3.38公噸，以
        地磅最大誤差即上開公差值1/1000計算，異議人已超載
        無訛，自應處罰。
    (四)內政部警政署固因交通執法儀器使用上容有誤差，而於
        90年5 月29日（90）警署交字第106079號函請交通部建
        請將現行交通執法儀器「誤差值」納入「違反道路交通
        管理事件統一裁罰標準及處理細則」，然此係考量儀器
        測量之精準度，而給與寬容值以勸導代替取締，而由員
        警斟酌儀器測得之數據，決定是否舉發，屬個案違規事
        實之認定，非藉該10% 寬容值放寬法律規定等情，已如
        前述。異議人所屬車輛於亞興水泥公司載運水泥製品時
        ，逕將核定重量35公噸加上10% 計算其可載重之重量，
        而認未逾法定允許重量自屬違誤。
五、經查：異議人之異議雖無理由，但本件有下列之理由，仍應
    認為不罰：
    (1)按道路交通管理處罰條例第90條：違反本條例之行為，自
      行為成立之日起；行為有連續或繼續之狀態者，自行為終
      了之日起，逾3 個月不得舉發。但汽車肇事致人受傷或死
      亡案件，因肇事責任不明，已送鑑定者，其期間自鑑定終
      結之日起算。
    (2)又違反道路交通管理事件統一裁罰基準及處理細則第11
      條第1 項第2 款規定受處分人非該當場被查獲之駕駛人或
      行為人，舉發機關應另行送達之。
    (3)經查，原舉發機關於95年11月1 日製作舉發通知單，當場
      交付給司機丙○○，而原舉發機關並沒有再另行送達給異
      議人，有原舉發機關96年1 月31日竹市警一分五字第0960
      001822號函可證，足以認定本件並未將違規通知單另行送
      達給異議人。按以書面方式發布的行政處分（本件違規通
      知單）採到達主義，需行政處分的文書到達相對人住居所
      、事務所、營業所或就業時所作為生效的時點，而書面行
      政處分到達相對人處所，必須透過「送達」。而送達一般
      而言有機關自行送達、交郵政機關送達、囑託送達、留置
      送達、寄存送達、公示送達等。而本案舉發通知單既因未
      送達而尚未生效，對於異議人而言違規舉發單對其尚未生
      效，而異議人違規日期為95年11月1 日，有上開舉發單在
      卷足憑，依照道路交通管理處罰條例第90條已經逾3 個月
      應不得舉發，因此原處分機關依據違反道路交通管理事件
      統一裁罰標準表，予以裁罰，即有未洽，本件異議人雖異
      議無理由，然有上開不合法，因此撤銷原處分，另諭知異
      議人不罰之裁定。
六、據上論結，應依道路交通案件處理辦法第20條前段，裁定如
    主文。
中　　華　　民　　國　　96　　年　　2 　　月　　12　　日
                  交通法庭      法  官  張珈禎
以上正本證明與原本無異
如不服本裁定應於送達後5 日內向本院提出抗告狀
                                書記官  黃雅琦
中　　華　　民　　國　　96　　年　　2 　　月　　12　　日
